【裁判字號】    91,交易,504
【裁判日期】    920416
【裁判案由】    業務過失傷害
【裁判全文】
臺灣高雄地方法院刑事判決                        九十一年度交易字第五四號
    公  訴  人  臺灣高雄地方法院檢察署檢察官
    被      告  甲○○
    選任辯護人  鄭國安律師
                吳麗珠律師
                陳炳彰律師
右列被告因業務過失傷害案件，經檢察官提起公訴（九十一年度偵字第六七一五號）
，判決如左︰
    主  文
甲○○從事業務之人，因業務上之過失傷害人致重傷，處有期徒刑陸月，如易科罰金
，以佰元折算壹日。
    事  實
一、甲○○係在高雄縣鳳山市○○路鳳農市場販賣蔬菜之中盤商，平日並駕駛車號Ｚ
    Ｈ─七二五三號自用小客貨車送貨至客戶處及至產地向菜農取貨，係以駕駛客貨
    兩用車為其附隨業務，屬從事駕駛業務之人，並考領有小型車駕駛執照。於民國
    九十年十月二十七日凌晨四時十五分許，駕駛車號ＺＨ─七二五三號自用小客貨
    車，從住處前往鳳農市場販賣蔬菜，沿高雄縣大寮鄉○○路由東往西方向行駛，
    行經該路與前庄路交岔口時，理應注意交通號誌閃光紅燈表示停車再開，車輛應
    減速接近，先停止於交岔路口前，讓幹線道車優先通行後認為安全時，方得續行
    之規定，且依當時客觀情狀天候晴、柏油路面乾燥無缺陷、無障礙物、視距良好
    等情況，並無不能注意之情形，竟疏於注意，於通過上開交岔路口時，未停車再
    開，即貿然通過該交岔路口，適有由林竑騎乘車號ＹＸＨ─０一七號之機車，
    後載林峻宇，由前庄路南往北方向行駛，亦未注意車前狀況，隨時採取必要之安
    全措施及汽車行駛至交岔路口，應遵守閃光黃燈交通號誌之指示表示注意路況，
    隨時為停車之準備，於通過上開交岔路口時，仍貿然前行，於通過上開交岔路口
    時，見甲○○所駕駛之自用小客貨車行經該路口時，閃煞不及，而於該交岔路口
    ，由林竑文之機車車頭，撞及自用客貨車之左後方，致林竑、林峻宇人車倒地
    ，林竑因而受有頭部外傷併腦水腫及、顱內出血、左股骨骨折、兩側鎖骨骨折
    、胸部挫傷併血胸及氣胸之傷害，林峻宇受有右側腳踝骨折之傷害，林竑於送
    長庚紀念醫院高雄分院治療後，因腦傷造成智能、自我照顧及認知之功能障礙，
    造成「器質性腦傷」之重傷害。。
二、案經林竑、林峻宇之父乙○○訴由高雄縣警察局林園分局報請臺灣高雄地方法
    院檢察署檢察官偵查起訴。
    理  由
一、訊之被告甲○○對於右開時、地駕車通過高雄縣大寮鄉○○路與前庄路時，與被
    害人林竑所騎乘之車號ＹＸＨ─○一七號機車發生車禍肇事，致林竑受傷之
    事實固不諱言，惟矢口否認有何業務過失致重傷害之犯行，辯稱：伊當時行駛至
    交岔路口時有停下來沒有看到機車再往前開，當時伊己經過十字路口，不知道被
    害人撞到伊駕駛之小客貨車，伊平日係駕駛該小客貨車前往鳳農市場從事蔬菜批
    發工作，並未以該小客貨車至產地載運蔬菜，亦未開車送貨至客戶處，駕駛並非
    伊之附隨義務，僅是供上下班之用，且被害人林竑之傷勢已復原甚多，並未達
    重傷害之程度云云。
二、經查：
（一）被告於右開時、地，駕駛車號ＺＨ─七二五三號自用小客貨車，沿高雄縣大寮
      鄉○○路由東往西方向行駛，行經自由路與前庄路交岔口時，自由路方向之交
      通號誌閃光紅燈，於通過該交岔路口未停車暫停，讓幹線道車先行通過，適有
      由林竑騎乘車號ＹＸＨ─０一七號之機車，後載林峻宇，由前庄路南往北方
      向行駛，前庄路方向為閃光黃燈，因林竑閃煞不及，機車車頭撞及被告所駕
      駛小貨客車左後方，致林竑、林峻宇人車倒地，林竑因而受有頭部外傷併
      腦水腫及、顱內出血、左股骨骨折、兩側鎖骨骨折、胸部挫傷併血胸及氣胸之
      傷害，經送長庚紀念醫院高雄分院治療後，因腦傷造成智能、自我照顧及認知
      之功能障礙，造成「器質性腦傷」之重傷害，林峻宇則受有右側腳踝骨折之傷
      害之事實，業據被告於警、偵訊中自白不諱，核與告訴人乙○○於警偵訊及本
      院審理中、被害人林竣宇於警訊中指訴之情節相符，並有道路交通事故調查報
      告表，及長庚紀念醫院診斷證明書八紙、國軍高雄總醫院診斷證明書一紙、照
      片二十四幀附卷可稽。按汽車行駛至交岔路口時，駕駛人應遵守燈光號誌，行
      駛至交岔路口，燈號顯示閃光紅燈表示「停車再開」，車輛應減速接近，先停
      止於交岔路口前，讓幹線道車優先通行後認為安全時，方得續行，道路交通安
      全規則第一百零二條第一項第一款、道路交通標誌標線號誌設置規則第二百十
      一條第二款分別定有有明文。被告考領有小型車駕駛執照，對於上述道路交通
      安全規則及道路交通標誌標線號誌設置規則之規定，應當知之甚詳，駕車時理
      應注意上述規定並確實遵守之。再依當時客觀情狀天候晴、柏油路面乾燥無缺
      陷、無障礙物、視距良好等情，此有高雄縣政府警察局林園分局道路交通事故
      調查報告表一份及現場照片十一張附卷足參，依被告之智識、能力並無不能注
      意之情事，被告自應注意行駛至該交岔路口，應遵守燈光號誌，減速接近，先
      停止於交岔路口前，讓幹線道車優先通行後認為安全時方得續行，而以當時客
      觀情狀，並無不能注意之情形，被告復無不能注意之情狀，詎被告疏未注意於
      該交岔路口遵守燈光號誌，先停止於交岔路口前，貿然通過，以致林竑閃煞
      不及而肇事，並致林竑及林竣宇於傷，被告自屬有過失。而本件交通事故經
      台灣省高屏澎區車輛行車事故鑑定委員會及臺灣省車輛行車事故覆議鑑定委員
      會鑑定結果，對於被告之肇事原因，亦認定：「甲○○夜晚駕駛自小客車，行
      經閃光紅燈號誌交岔路口，支線道車未暫停讓幹線道先行為肇事主因，林竑
      夜晚駕駛重機車，行經閃光黃燈號誌交岔路口，未注意車前狀況，為肇事次因
      。」此分別有臺灣省高屏澎區車輛行車事故鑑定委員會九十一年六月七日高屏
      澎鑑字第九一０八七０號函暨其所附鑑定意見書、臺灣省車輛行車事故覆議鑑
      定委員會九十一年八月二十日府覆議字第九一一五四八號函在偵卷足憑。益徵
      被告就本件交通事故之發生確有過失，雖被害人林竑於夜晚駕駛重機車，行
      經閃光黃燈號誌交岔路口，未注意車前狀況，為肇事次因，就其本身所受傷害
      之亦與有過失，然仍不能因此解免被告之過失傷害罪責。
（二）又告訴人林竣宇受有右側腳踝骨折之傷害，而林竑則受有頭部外傷併腦水腫
      及、顱內出血、左股骨骨折、兩側鎖骨骨折、胸部挫傷併血胸及氣胸之傷害，
      分別有長庚紀念醫院高雄分院診斷證明書共八紙附卷可按，而林竑所受傷害
      經長庚紀念醫院高雄分院、國軍高雄總醫院治療後，因腦傷造成智能、自我照
      顧及認知之功能障礙，經本院囑託長庚紀念醫院高雄分院鑑定結果認為：林竑
      之腦傷造成智能、自我照顧及認知功能退化，經過一年多之過程，已呈穩定
      狀況，此種「器質性腦傷」依目前醫療技術確有不治或難治之情形，於學理上
      ，腦損傷可以影響視、聽、語、味、嗅及生殖功能，且病人現有認知功能障礙
      ，即令上述功無損，亦無實質意義。有該院九十一年十二月十二日（九一）長
      庚院高字第三三五四號函附審卷可稽。因此，縱林竑已經送醫施以顱內、骨
      折手術等急救後，林竑因器質性腦傷，造成智能、自我照顧及認知功能退化
      ，於身體及健康有重大不治之傷害，而屬於刑法第二條第一項第六款之重傷害
      無訛。從而被告之過失駕駛行為，核與被害人林竣宇之傷害及林竑之重傷害
      間，具有相當因果關係。
（三）按刑法上所謂業務，係指個人基於其社會地位繼續反覆所執行之事務，其主要
      部分之業務固不待論，即為完成主要業務所附隨之準備工作與輔助事務，亦應
      包括在內（最高法院七十一年台上字第一五五０號判例參照）。查本件被告係
      在鳳農批發市場從事蔬菜批發販賣之中盤商，並駕駛車輛往返於鳳農市場、菜
      田及送貨至客戶或自行駕車取貨，平日均需駕駛本案客貨兩用車從事上開工作
      之事實，為被告於偵查中自承在卷（九十一年度發查字第一七一○號卷第四十
      六、四十七頁），則其當係以駕駛客貨兩用車為其附隨業務，屬從事駕駛業務
      之人。雖證人黃張鳳珠、洪素津於本院審理中結證：被告係在鳳農市場內向大
      盤商批菜後，自己做中盤賣給他人，向被告買菜均由被告僱請他人以推車送到
      停車場云云，與被告於偵訊中之陳述不符，顯有迴護被告及偏頗之虞而不足採
      為有利於被告之認定。
（四）綜上所述，被告上開所辯，應屬事後卸責之詞，不足採信。本件罪證明確，被
      告右揭業務過失致傷害及重傷害之犯行，已堪認定。
三、被告平日係以駕駛客貨兩用車為其附隨業務，屬從事駕駛業務之人，已如前述，
    ，是核被告因過失行為致林竑受有重傷害，係犯刑法第二百八十四條第二項後
    段因業務上之過失致重傷罪，其同一過失行為致林竣宇受有傷害，係犯刑法第二
    百八十四條第二項前段業務過失致傷害罪。被告以一過失行為，致林竑及林竣
    宇分別受有重傷害及普通傷害，一行為觸犯數罪名，屬想像競合，應從一重之業
    務過失重傷害罪處斷。又被害人林竑所受傷害屬重傷害，已如前述，公訴人認
    係普通傷害，而論以刑法第二百八十四條第二項前段之業務過失傷害，尚有未洽
    ，惟社會基本事實同一，本院自得於同一事實內變更起訴法條。審酌被告駕車肇
    事造成被害人林竑受器質性腦傷之重傷害，對林竣宇則造成右側腳踝骨骨折之
    傷害，對被害人林竑及其家屬造成之傷害甚大，惟念犯後坦承部分犯行，態度
    尚佳，雖未與被害人達成民事和解，惟已由其投保之汽車強制責任險之保險公司
先行給付新台幣（以下同）一百二十八萬元，尚有任意第三人責任險，如被告確
    有過失責任，其投保之新安保險公司同意再賠償一百二十萬元，亦據證人即新安
    保險公司職員陳明智於本院審理中陳明，另被告於本院審理中亦表示願再賠償被
    害人五十萬元，惟被害人不同意和解，及被害人林竑亦與有過失等一切情狀，
    酌情量處如主文所示之刑，併知易科罰金折算之標準。
據上論斷，應依刑事訴訟法第二百九十九條第一項前段、第三百條，刑法第二百八十
四條第二項、第五十五條前段、第四十一條第一項前段、罰金罰鍰提高標準條例第一
條前段、第二條，判決如主文。
本案經檢察官楊碧瑛到庭執行職務。
中      華      民      國    九十二    年      四      月     十六     日
                                  臺灣高雄地方法院交通法庭
                                      法  官    涂裕洪
右正本證明與原本無異。
如不服本判決，應於判決送達後十日內，向本院提出上訴狀。
                                      書記官    賴佳慧
中    華    民    國      九十二     年      四     月      二十一      日
中華民國刑法第二百八十四條
因過失傷害人者，處六月以下有期徒刑、拘役或五百元以下罰金，致重傷
者，處一年以下有期徒刑、拘役或五百元以下罰金。
從事業務之人，因業務上之過失傷害人者，處一年以下有期徒刑、拘役或
一千元以下罰金，致重傷者，處三年以下有期徒刑、拘役或二千元以下罰
金。


司法院資訊處製作；財團法人民間司法改革基金會備份。
